【裁判字號】    99,易,1602
【裁判日期】    990621
【裁判案由】    詐欺
【裁判全文】
臺灣臺中地方法院刑事判決              99年度易字第1602號
公  訴  人  臺灣臺中地方法院檢察署檢察官
被      告  丁○○
上列被告因詐欺案件，經檢察官提起公訴（99年度偵字第9060號
），被告於準備程序中就被訴事實為有罪之陳述，經告以簡式審
判之旨，並聽取意見後，本院合議庭裁定由受命法官獨任進行簡
式審判程序，判決如下：
    主    文
丁○○幫助意圖為自己不法之所有，以詐術使人將本人之物交付
，處拘役拾日，如易科罰金，以新臺幣壹仟元折算壹日。
    犯罪事實
一、丁○○於民國98年10、11月間，見報紙刊登信用貸款廣告，
    與對方聯絡後，經對方表示可為其做虛偽之存提款紀錄，而
    其依一般社會生活之通常經驗，應可知悉一般人均可自行申
    請金融帳戶使用，如非意圖供犯罪使用，無收取他人金融帳
    戶之必要，並可預見提供金融帳戶供人使用，可能幫助他人
    作為詐欺被害人匯款之用，藉以遂行詐欺犯行，並逃避檢警
    人員之追緝，竟仍基於幫助他人詐欺取財之不確定犯意，於
    98年12月23日下午3時許，在臺中縣后里火車站附近之便利
    商店，將其在華南商業銀行西豐原分行（下稱華南銀行西豐
    原分行）申設之帳號000000000000號帳戶存摺、提款卡及密
    碼，交付與真實姓名、年籍均不詳，自稱「陳先生」之成年
    男子，復接續在98年12月30日下午3時許，在臺中縣后里鄉
    月眉郵局附近之便利商店，將其在中華郵政股份有限公司后
    里月眉郵局（下稱月眉郵局）申辦之帳號00000000000000號
    帳戶存摺、提款卡及密碼交付之，而容任上開帳戶供作他人
    提款、轉帳、匯款之用，以遂行詐欺取財犯行。嗣該真實姓
    名、年籍不詳之「陳先生」所屬詐欺集團成員基於意圖為自
    己不法所有之犯意：(一)、於98年12月28日上午10時許，撥打
    電話給乙○○，佯稱係新竹市警察局員警，並詐稱因其涉及
    詐騙案件，需要移轉帳戶內現金云云，致乙○○陷於錯誤，
    旋於98年12月29日下午1時許，依指示匯款新臺幣（下同）8
    萬元至上開華南銀行西豐原分行帳戶內；(二)、於98年12月30
    日某時許，撥打電話給丙○○，佯稱係銀行客服人員，並詐
    稱因作業疏失，誤將丙○○先前於網路購物消費之付款方式
    更改為分期付款，需至自動櫃員機操作取消，致丙○○陷於
    錯誤，於同日晚間6時48分許，依指示操作自動櫃員機匯款2
    萬9,989元至上開月眉郵局帳戶；(三)、於98年12月30日下午5
    時58分許，撥打電話給甲○○，佯稱係Happy Go之客服人員
    ，並詐稱其先前以信用卡消費之付款方式，因作業疏失變更
    為分期付款，需至自動櫃員機操作取消，致甲○○陷於錯誤
    ，依指示操作自動櫃員機接續匯款3,989元、6,989元，共計
    1萬978元至上開月眉郵局帳戶。迨乙○○、丙○○、甲○○
    發覺受騙，報警處理而查知上情。
二、案經臺中縣警察局豐原分局報告臺灣臺中地方法院檢察署檢
    察官偵查起訴。
    理    由
一、訊據被告丁○○對於上開華南銀行西豐原分行、月眉郵局帳
    戶為其所申設，並於前揭時、地，接續將該等帳戶之存摺、
    提款卡及密碼，交付予「陳先生」，嗣被害人乙○○、丙○○、甲○○於前述時間，遭詐欺集團成員施以詐術，致陷於
    錯誤，分別將前揭款項匯入被告之上開華南銀行西豐原分行
    、月眉郵局帳戶等情，均供承不諱，並經被害人乙○○、丙○○、甲○○於警詢之指述明確，復有華南商業銀行西豐原
    分行99年1月21日（99）華西豐字第0016號函檢送被告丁○○帳戶開戶基本資料及存款往來明細表、中華郵政股份有限
    公司豐原郵局99年3月2日營字第0990200374號函檢送被告丁○○帳戶開戶資料及客戶歷史交易清單、便利商店傳真紀錄
    、偽造之臺灣新竹地方法院檢察署執行公正處監管信託證明
    、華南商業銀行活期性存款存款憑條（收據）、苗栗縣竹南
    鎮農會自動櫃員機交易明細表、大台北銀行自動櫃員機交易
    明細表在卷可稽，足認被告上開華南銀行西豐原分行、月眉
    郵局帳戶，均確為詐欺集團成員作為實施詐欺被害人乙○○
    、丙○○、甲○○乙節，足堪認定。
二、按刑法上之故意，可分為直接故意與不確定故意（未必故意
    ），所謂「不確定故意」，係指行為人對於構成犯罪之事實
    ，預見其發生而其發生並不違背其本意者，刑法第13條第2
    項定有明文。今日一般人至銀行或郵局開設帳戶並非難事，
    如非供犯罪之非法使用，衡情自無置自己名義帳戶不用，而
    出價取得他人帳戶使用之必要。又衡諸金融存款帳戶事關存
    戶個人財產權益之保障，除非本人或與本人親密關係者，難
    認有何理由可自由流通使用該存摺，而一般人均有妥為保管
    防阻他人任意使用之認識，縱因特殊情況偶有交他人使用之
    需，亦必然深入瞭解用途再行提供以使用，方符常情。是無
    正當理由，將帳戶提供他人使用，客觀上足可預見其目的，
    係欲以該金融帳戶供作犯罪出入之帳戶或其他不法目的，否
    則應無隱匿自己名義帳戶而購買他人金融帳戶使用之必要。
    且邇來利用電話或報紙刊登廣告詐欺取財之犯罪類型層出不
    窮，該等犯罪多數均係利用人頭帳戶作為出入帳戶，並經媒
    體廣為披載，此應為一般人本於一般認知能力所易於意會者
    。被告於本院審理時為認罪之表示，且衡以被告於行為時為
    33歲之成年人，應有相當之社會生活經驗，對於他人收取其
    提款卡及密碼後，可能利用其上開帳戶實施詐欺取犯行應可
    預見，而被告仍為交付而容認他人使用其帳戶，是被告提供
    上開帳戶資料時，有幫助他人犯詐欺取財罪之不確定故意，
    亦堪可認定。綜上所述，被告自白與事實相符，本案事證明
    確，其幫助詐欺取財之行為，洵堪認定。
三、按幫助犯之成立，主觀上行為人須有幫助故意，客觀上須有
    幫助行為，意即須對於犯罪與正犯有共同之認識，而以幫助
    之意思，對於正犯資以助力，而未參與實施犯罪之行為者而
    言（參照最高法院75年度臺上字第1509號、88年度臺上字第
    1270號判決意旨）。查，向被告收取上開帳戶存摺、提款卡
    、密碼之「陳先生」及其所屬之犯罪集團成員，利用上開
    華南銀行西豐原分行、月眉郵局帳戶詐騙被害人乙○○等人
    之財物，係犯刑法第339條第1項之詐欺取財罪。被告將其所
    有之華南銀行西豐原分行、月眉郵局帳戶存摺、提款卡及密
    碼提供「陳先生」及所屬之詐欺集團使用，使該詐欺集團作
    為對被害人乙○○等人實行詐欺取財犯罪之取款工具，顯係
    基於幫助他人實行詐欺取財犯罪之犯意，且所為提供金融帳
    戶之行為，亦屬刑法詐欺罪構成要件以外之行為。是核被告
    丁○○所為，係犯刑法第30條第1項、刑法第339條第1項之
    幫助詐欺取財罪。又被告其為辦理信用貸款，先後交付華南
    銀行西豐原分行、月眉郵局帳戶之存摺、提款卡及密碼，時
    間密接，屬接續而為，應論以一交付行為，其以一交付行為
    同時幫助詐欺集團成員詐騙被害人乙○○、丙○○、甲○○
    ，使渠等交付財物，為一行為觸犯數罪名，屬想像競合犯，
    應依刑法第55條之規定，從一重之幫助詐欺取財罪論處。被
    告行為僅止於幫助，爰依刑法第30條第2項規定，按正犯之
    刑減輕之。爰審酌被告提供上揭銀行帳戶供詐欺集團成員使
    用，助長詐欺集團財產犯罪之風氣，致本案被害人受騙而匯
    款，實為當今社會層出不窮之詐財事件所以發生之根源，造
    成社會互信受損，擾亂金融交易往來秩序，影響層面甚大，
    且亦因被告提供帳戶之行為，使執法人員難以追查該詐騙集
    團之真實身分，實屬不該，應予相當之非難，惟考量被告於
    本院坦承犯行之犯後態度，並酌量被告之智識程度、犯罪動
    機、目的、手段、提供帳戶之數量等一切情狀，量處如主文
    所示之刑，並諭知易科罰金之折算標準。
據上論斷，應依刑事訴訟法第273條之1第1項、第299條第1項前
段，刑法第30條第1項前段、第2項、第339條第1項、第55條、第
41條第1項前段，刑法施行法第1條之1第1項、第2項前段，判決
如主文。
本案經檢察官戊○○到庭執行職務。
中    華    民    國    99    年  6     月     21     日
                    刑事第三庭  法  官  李慧瑜
以上正本證明與原本無異。
如不服本判決，應於收受送達後10日內向本院提出上訴書狀（應
敘述具體理由並附繕本）。
                                書記官  張雅慧
中    華    民    國    99    年  6     月     21     日
附錄論罪科刑法條：
中華民國刑法第339條第1項
意圖為自己或第三人不法之所有，以詐術使人將本人或第三人之
物交付者，處5年以下有期徒刑、拘役或科或併科1千元以下罰金
。

司法院資訊處製作；財團法人民間司法改革基金會備份。
